最高法院民事裁定　　　　　　　九十六年度台抗字第七三九號
抗　告　人　甲○○
　　　　 　 乙○○
　　　　　　丙○○
上列抗告人就彼此間請求宣告董事行為無效事件，分別對於中華
民國九十六年八月十七日台灣高等法院裁定（九十六年度上字第
一九○號），提起抗告，本院裁定如下：
    主  文
原裁定廢棄。
    理  由
按民事訴訟法第一百八十二條第一項規定訴訟全部或一部之裁判
，以他訴訟之法律關係是否成立為據者，法院得在他訴訟終結前
，以裁定停止訴訟程序。此所謂訴訟全部或一部之裁判，以他訴
訟之法律關係是否成立為據者，係指他訴訟之法律關係是否成立
，為本件訴訟先決問題而言。本件抗告人甲○○、乙○○主張對
造抗告人丙○○於民國九十四年四月十九日經財團法人台北市義
和堂（下稱台北市義和堂）第五屆第六十六次臨時董事會選任為
董事長。嗣於同年五月二十四日違反義和堂章程第十五條第三項
董事長辭職應向監事會提出之規定，而以私人因素，逕向董事會
辭職，置監事會於不顧，其辭任董事長之行為違反章程應屬無效
，甲○○、乙○○為台北市義和堂之堂友兼第六屆監事，屬民法
第六十四條所定之利害關係人，對於丙○○之辭任董事長行為，
自得依法訴請宣告無效等情，爰提起本件訴訟，請求宣告丙○○
於九十四年五月二十四日向台北市義和堂董事會所為董事長之辭
職行為無效之判決。該事件由原法院以九十六年度上字第九七二
號審理中。原法院固以：台北市義和堂前以九十四年五月六日召
開之臨時堂友會，其召集程序及決議方法違反章程規定，該臨時
堂友會選任乙○○、甲○○為監事之決議，對台北市義和堂不生
效力為由，而對甲○○、乙○○提起訴訟，請求確認其與乙○○
、甲○○等監事委任關係不存在，經台灣台北地方法院以九十五
年度訴字第五九六六號判決勝訴，甲○○、乙○○不服，提起上
訴，現由原法院以九十六年度上字第六一號審理中。甲○○、乙
○○既基於民法第六十四條之利害關係人即台北市義和堂監事地
位，提起本件宣告丙○○於九十四年五月二十四日向台北市義和
堂董事會所為董事長之辭職行為無效之訴，則本件民事訴訟之裁
判，當應以原法院九十六年度上字第六一號確認監事關係不存在
事件之法律關係是否成立為據，爰裁定在該確認監事關係不存在
事件訴訟終結前停止本件訴訟程序。惟查原法院九十六年度上字
第六一號確認監事關係不存在事件，是否即為本件訴訟之先決問
題？原法院未詳加述明，已難謂合。且甲○○、乙○○係以台北
市義和堂章程第六條所指原捐助人其後代繼承人之堂友並兼為第
六屆監事之雙重利害關係人身分及地位，提起本件宣告董事長之
辭職行為無效之訴。其以台北市義和堂堂友之身分提起本件訴訟
，是否即可不受另案確認監事委任關係不存在事件認定事實之拘
束，而無庸停止本件訴訟程序，亦非無斟酌餘地。原法院徒以上
開理由裁定本件停止訴訟程序，並有可議。兩造之抗告論旨，執
以指摘原裁定不當，聲明廢棄，均非無理由。
據上論結，本件兩造抗告均有理由。依民事訴訟法第四百九十二
條，裁定如主文。
中　　華　　民　　國　九十六　年　　十　　月　 十八 　日
                      最高法院民事第一庭
                          審判長法官  蕭　亨　國
                                法官  葉　勝　利
                                法官  高　孟　焄
                                法官  許　澍　林
                                法官  黃　秀　得
      本件正本證明與原本無異
                                      書  記  官
中　　華　　民　　國　九十六　年　　十　　月　二十九　日
                                                      Ｑ
